【裁判字號】    96,訴,1137
【裁判日期】    970124
【裁判案由】    強盜等
【裁判全文】
臺灣屏東地方法院刑事判決              96年度訴字第1137號
公  訴  人  臺灣屏東地方法院檢察署檢察官
被      告  乙○○
指定辯護人  邱芬凌律師
被      告  甲○○
                    （
指定辯護人  陳世明律師
上列被告因強盜等案件，經檢察官提起公訴（96年度偵字第5693
號、第5806號），本院判決如下：
    主  文
乙○○攜帶兇器竊盜，處有期徒刑壹年，扣案之T 型扳手壹支沒
收；又共同意圖為自己不法之所有，攜帶兇器，以脅迫至使不能
抗拒，而取他人之物，處有期徒刑柒年，扣案之黑色口罩壹個及
西瓜刀貳把均沒收；又共同意圖為自己不法之所有，攜帶兇器，
以脅迫至使不能抗拒，而取他人之物，處有期徒刑柒年，扣案之
黑色口罩壹個及西瓜刀貳把均沒收。應執行有期徒刑捌年陸月，
扣案之T 型扳手壹支、黑色口罩壹個及西瓜刀貳把均沒收。
甲○○共同意圖為自己不法之所有，攜帶兇器，以脅迫至使不能
抗拒，而取他人之物，處有期徒刑柒年，扣案之黑色口罩壹個及
西瓜刀貳把均沒收；又共同意圖為自己不法之所有，攜帶兇器，
以脅迫至使不能抗拒，而取他人之物，處有期徒刑柒年，扣案之
黑色口罩壹個及西瓜刀貳把均沒收。應執行有期徒刑捌年，扣案
之黑色口罩壹個及西瓜刀貳把均沒收。
甲○○被訴竊盜部分無罪。
    事  實
一、乙○○曾犯毒品危害防制條例之罪，甲○○曾犯竊盜及搶奪
    罪（均不構成累犯），詎均不知悔改：
(一)、乙○○意圖為自己不法之所有，於民國96年8 月15日凌晨2
    時10分許，攜帶客觀上足對人之生命、身體、安全構成威脅
    具有危險性之兇器T 型扳手及剪刀各1 支，前往高雄縣仁武
    鄉○○村○○路228 號旁，竊取賴冠璋所有車牌號碼S5-835
    3 號自用小客車得手。
(二)、乙○○竊取上開自用小客車後，即駕往高雄市○○區○○路
    與大順路口連絡甲○○上車，並與甲○○共同意圖為自己不
    法之所有，先至高雄市三民區某空地取出甲○○預藏之西瓜
    刀2 把，而後驅車前往屏東縣長治鄉尋找強盜之對象，迨當
    日凌晨4 時20分許，鎖定屏東縣長治鄉○○村○○路368 號
    「長興超商」作為強盜之對象後，即將上開自用小客車逆向
    停放於店外，分別戴上手套及黑色口罩以防事後被識出，而
    後各持客觀上足對人之生命、身體、安全構成威脅具有危險
    性之兇器西瓜刀1 把，進入「長興超商」內，由甲○○對店
    員丙○○吆喝：「搶劫！把錢拿出來！」並各亮出手中之西
    瓜刀加以脅迫，至使丙○○備感恐懼，達不能抗拒之程度，
    而任由其等取走收銀機與抽屜內之現金共約新臺幣（下同）
    7,000 元、投幣式電話筒1 個及NOKIA 牌手機1 支。
(三)、乙○○、甲○○另共同意圖為自己不法之所有，於當日凌晨
    4 時36分許，共乘上開自用小客車，前往屏東縣長治鄉○○
    村○○路653 號「巨蛋超商」，逆向停車於店外，並分別戴
    上手套及黑色口罩，且各持上開客觀上足對人之生命、身體
    、安全構成威脅具有危險性之兇器西瓜刀1 把，進入「巨蛋
    超商」內，適店員丁○○聞聲由店內之廁所走出，乙○○即
    以手搭在丁○○肩上，喝令其將錢拿出及打開收銀機，甲○○並高舉西瓜刀作勢砍向丁○○，致丁○○心生畏怖，達不
    能抗拒之程度，而任由其等取走收銀機內之現金約1,000 元
    、抽屜內之現金約8,000 元、行動電話儲值卡61張（起訴書
    誤載為45張）、線上遊戲月卡49張、線上遊戲點數卡45張（
    起訴書誤載為61張）、七星牌香菸8 條、峰牌香菸3 條及手
    提袋1 個（內有放置現金約5,200 元之皮夾1 個與NOKIA 牌
    手機1 支）。
(四)、嗣經警循線查悉乙○○之身分，於96年8 月29日晚上7 時許
    ，在高雄縣仁武鄉○○村○○街366 號將其拘提到案，並起
    獲乙○○所有供上開竊盜犯罪所用之T 型扳手1 支及供上開
    強盜犯罪所用之黑色口罩1 個，復於同鄉○○路376 號對面
    空地之草叢內起獲甲○○所有供上開強盜犯罪所用之西瓜刀
    2 把。另依乙○○之供述，於96年9 月3 日晚上8 時許，在
    高雄市○○區○○路150號10樓，將甲○○拘提到案。
二、案經屏東縣警察局移送臺灣屏東地方法院檢察署檢察官偵查
    起訴。
    理  由
甲、程序方面：
一、按被告以外之人於審判外之言詞或書面陳述，除法律有規定
    者外，不得作為證據，刑事訴訟法第159 條第1 項定有明文
    。被告以外之人（包括證人、鑑定人、告訴人、被害人或共
    同被告等）於審判外之言詞或書面陳述，為所謂傳聞證據，
    由於傳聞證據有悖於法院直接審理及言詞審理之精神，妨害
    當事人之反對詰問權，影響程序正義之實現，除法律有規定
    者（例如同法第159 條第2 項、第159 條之1 至第159 條之
    5 、第206 條等）外，原則上不具有證據能力。
二、本件被害人丙○○、丁○○及被告乙○○（竊盜部分除外）
    、甲○○於警詢中所為之陳述，暨被害人丁○○及被告乙○○（竊盜部分除外）、甲○○於偵查中以證人身分向檢察官
    所為之陳述，均屬傳聞證據，且其等於本院審理時均未出庭
    為陳述，由被告或其辯護人行使反對詰問權，但公訴人及被
    告乙○○、甲○○於審判程序同意以之作為證據，本院審酌
    各該陳述之作成，並無受到外力干擾或壓力之情形，認為以
    之作為證據尚屬適當，則依刑事訴訟法第159 條之5 第1 項
    規定，各該陳述自均具有證據能力。
三、本件竊盜部分，被告乙○○於偵查中向檢察官所為之陳述，
    本屬傳聞證據，惟其已依法具結，且其並未提及檢察官在偵
    查中有不法取供之情形，亦無證據可釋明其供述有顯不可信
    之情況，其於本院審理時復已出庭接受被告甲○○及其辯護
    人行使反對詰問權，依刑事訴訟法第159 條之1 第2 項規定
    ，其於偵查中向檢察官所為之陳述，自具有證據能力。又該
    部分被告乙○○於警詢中所為之陳述，亦屬傳聞證據，且與
    其於本院審理中之供述並不一致，惟其於警詢中並無受到以
    不正方法或違反規定之方式詢問之情形，且斯時案情尚未明
    朗，相關當事人之利害關係猶未浮現，並無受到其他外力影
    響可言，具有較可信之特別情況，且為證明被告甲○○犯罪
    事實存否所必要，依刑事訴訟法第159 條之2 規定，亦具有
    證據能力。
四、本件車牌號碼S5-8353 號自用小客車之車籍查詢- 基本資料
    及失車- 唯讀案件基本資料，乃民眾前往警察機關申報車輛
    失竊時，由受理報案之員警將民眾申報之資料鍵入電腦所作
    成，為具有公務員身分之警察職務上所製作之紀錄文書，且
    此種工作具有例行性，正確性高，無顯有不可信之情況，依
    刑事訴訟法第159 條之4 第1 款規定，自具有證據能力。
乙、實體方面：
壹、有罪部分：
一、前揭事實，迭據被告乙○○、甲○○於警詢、檢察官偵查中
    及本院審理時坦承不諱，核與被害人丙○○於警詢及被害人
    丁○○於警詢、檢察官偵查中陳述之情節大致相符，強盜部
    分並經被告乙○○、甲○○互以證人身分於警詢及檢察官偵
    查中證稱屬實，此外，復有車牌號碼S5-8353 號自用小客車
    之車籍查詢- 基本資料、失車- 唯讀案件基本資料各1 紙、
    監視錄影畫面翻拍之照片18幀附卷可稽及T 型扳手1 支、黑
    色口罩1 個、西瓜刀2 把扣案可資佐證，事證明確，被告乙○○、甲○○犯行，均堪認定。
二、核被告乙○○、甲○○所為，關於如事實欄一之(一)所示部分
    ，被告乙○○係犯刑法第321 條第1 項第3 款之攜帶兇器竊
    盜罪；關於如事實欄一之(二)、(三)所示部分，被告乙○○、甲○○先後2 次犯行，皆係犯強盜罪而有刑法第321 條第1 項
    第3 款所定攜帶兇器而犯之之情形，均應論以刑法第330 條
    第1 項之加重強盜罪。上開2 次加重強盜部分，被告乙○○
    、甲○○間，互有犯意聯絡及行為分擔，均為共同正犯。至
    上開攜帶兇器竊盜部分，則係由被告乙○○單獨犯之（詳如
    後述），公訴人認應論以共同正犯，容有未洽。被告乙○○
    所犯上開3 罪及被告甲○○所犯上開2 罪，均係犯意各別，
    行為互異，俱應分論併罰。爰審酌被告乙○○有違反毒品危
    害防制條例前科，被告甲○○有竊盜、搶奪前科，素行均欠
    佳，及其等攜帶兇器竊取車輛、強盜超商，對社會治安之危
    害甚鉅，暨其等均尚年輕識淺，思慮難免不周，自我控制能
    力亦未臻健全，且於犯罪後坦承承行，頗有悔改之意等一切
    情況，分別量處如主文所示之刑，並定其應執行之刑，以示
    懲儆。扣案之T 型扳手1 支，為被告乙○○所有供上開竊盜
    犯罪所用之物，扣案之黑色口罩1 個及西瓜刀2 把，分別為
    被告乙○○、甲○○所有供上開強盜犯罪所用之物，業據其
    等供明在卷，均分別於所宣告之主刑項下宣告沒收。至其等
    所有供犯罪所用而未扣案之剪刀、黑色口罩及手套，未免執
    行困難，均不予宣告沒收，併此敘明。
貳、無罪部分：
一、公訴意旨略以：被告乙○○、甲○○於96年8 月14日晚上11
    時45分許，在高雄市○○區○○路150 號10樓被告甲○○住
    處，謀議共同強盜超商及先行竊取車輛供作交通工具，議定
    後乃基於意圖為自己不法所有之犯意聯絡，推由被告乙○○
    負責於翌（15）日凌晨2 時10分許，在高雄縣仁武鄉○○村
    ○○路228 巷巷口，持客觀上足供兇器使用之T 型扳手1 支
    ，竊取車牌號碼S5-8353 號自用小客車得手。因認被告甲○○另涉有刑法第321 條第1 項第3 款之攜帶兇器竊盜罪嫌云
    云。
二、按公訴人認被告甲○○涉有前開攜帶兇器竊盜罪嫌，無非係
    以被告乙○○之供述，為其主要論據。訊據被告甲○○則堅
    決否認有何竊盜犯行，辯稱：伊對於被告乙○○竊取車牌號
    碼S5-8353 號自用小客車一節，事先並不知情等語。
三、經查：被告乙○○於96年8 月30日警詢中陳稱：「我用自小
    客車作為交通工具，由我駕駛，該車是我1 個人竊取來的」
    、「我於96年8 月15日凌晨2 時10分許，在高雄縣仁武鄉○○村○○路228 號巷口，由我1 人持T 字型板手強行插入汽
    車啟動器，該車為S5-8353 號黑色三陽喜美1590CC自小客車
    （開天窗）」、「我本來想竊取車內音響，心想欠人的錢不
    夠還，所以才駕該車去搶超商」；又於96年8 月30日檢察官
    偵查中證稱：「偷車是我一人偷的，坤仔（按即被告甲○○
    ）知道，我負責偷」；又於96年9 月17日警詢中陳稱：「該
    S5-8353 號黑色喜美轎車是我1 人竊取的，甲○○知道我竊
    取S5-8353 號黑色喜美轎車，因為我於96年8 月14日23時45
    分許在甲○○租屋處‧‧‧‧商量計劃要搶超商時，我有告
    訴甲○○我要先竊取一台車，所以當我駕S5-8353 號黑色喜
    美車去載甲○○時，甲○○就知道車子是我偷竊來的」等語
    。依此，被告乙○○是否本欲下手竊取車牌號碼S5-8353 號
    自用小客車車內之音響，迨著手後始改變想法竊取整部車輛
    用以行搶，其前後供述並不一致。倘其本欲竊取音響，而臨
    時改為竊取整部車輛，則被告甲○○自無於事前知情之理，
    尤無在事前與被告乙○○取得犯竟聯絡而推由其下手行竊可
    言。且被告乙○○於本院審理時證稱：「（問：‧‧‧‧偷
    小客車是臨時起意‧‧‧？）是的。‧‧‧‧是甲○○坐在
    車上我才跟他說，他事前並不知情。‧‧‧‧（問：96年8
    月14日晚上11時多你是否到鼓山區甲○○住處？）有。（問
    ：當時你是否有向他提起你要偷車之事？）沒有。（問：在
    你們二人去強盜財物之前，是否與甲○○謀議，由你先去偷
    車來使用？）沒有。」則被告甲○○就被告乙○○竊取車牌
    號碼S5-8353 號自用小客車一節，是否確有與其共同犯罪之
    犯意聯絡，益值懷疑。
四、依上所述，被告乙○○前後之陳述互有矛盾，自難單憑其於
    警詢及檢察官偵查中所為上開陳述，即遽認被告甲○○對於
    其竊取車牌號碼S5-8353 號自用小客車一節，事前知情，甚
    至與被告乙○○有共同犯罪之犯意聯絡，此外，復查無其他
    積極證據足資證明被告甲○○有何竊盜犯行，不能證明犯罪
    ，自應為其無罪之諭知。
據上論斷，依刑事訴訟法第299 條第1 項前段、第301 條第1 項
，刑法第28條、第321 條第1 項第3 款、第330 條第1 項、第51
條第5 款、第38條第1 項第2 款，判決如主文。
本案經檢察官陳俊宏到庭執行職務
中    華    民    國    97    年    1     月    24    日
                  刑事第三庭    審判長法  官  吳永宋
                                      法  官  趙家光
                                      法  官  春生
以上正本證明與原本無異。
如不服本判決應於收受本判決送達後10日內向本院提出上訴書狀
，其未敘述上訴理由者，並得於提起上訴後10日內向本院補提理
由書狀（均須按他造當事人之人數附繕本）「切勿逕送上級法院
」。
中    華    民    國    97    年    1     月    24    日
                                      書記官  唐淑嫻
附錄本判決論罪科刑法條：
刑法第321條第1項：
犯竊盜罪而有左列情形之一者，處6 月以上5 年以下有期徒刑：
一  於夜間侵入住宅或有人居住之建築物、船艦或隱匿其內而犯
    之者。
二  毀越門扇、牆垣或其他安全設備而犯之者。
三  攜帶兇器而犯之者。
四  結夥三人以上而犯之者。
五  乘火災、水災或其他災害之際而犯之者。
六  在車站或埠頭而犯之者。
刑法第330條第1項：
犯強盜罪而有第321 條第1 項各款情形之一者，處7 年以上有期
徒刑。


司法院資訊處製作；財團法人民間司法改革基金會備份。
